臺灣臺南地方法院刑事判決　　　　　　　95年度易緝字第89號
公　訴　人　臺灣臺南地方法院檢察署檢察官
被　　　告　丁○○
　　　　　　　　　　號
選任辯護人　蔡進欽律師
　　　　　　蘇正信律師
　　　　　　蔡弘琳律師
上列被告因竊盜案件，經檢察官提起公訴（九十五年度偵字第四
四三六號），本院判決如下：
    主  文
丁○○無罪。
    理  由
一、公訴意旨略以：被告丁○○意圖為自己不法之所有，於民國
    九十四年十二月二十日夜間某時，駕駛其父戊○以「宏記塑
    膠行」名義購買之車號ＴＦ－３３５７號自小貨車出門行竊
    ，當晚十一時三十分許，到達臺南縣永康市○○路八九一巷
    一一五弄三十七號己○○經營之工廠後，趁己○○工廠夜間
    無人看管之際，以不明工具將該工廠窗戶之固定鐵條折彎，
    並開啟窗戶玻璃後，自窗戶鑽進該工廠，侵入竊得捷元牌電
    腦主機、螢幕、鍵盤、ＥＰＳＯＮ牌印表機、ＳＨＡＲＰ牌
    傳真機各一臺、滑鼠二個、黑色皮鞋一雙、「吳宜璋」印章
    一枚，共計價值約新臺幣四萬八千六百元，得手後全部搬上
    前揭自小貨車上，擬離開時，遭駕駛車號ＵＫ－５４６１號
    自小客車途經該處之丙○○發現盤問，丁○○因心虛擬駕車
    逃離現場，惟丙○○上開車輛擋於巷口，無法將車駛離，遂
    棄車逃逸。嗣經丙○○報警循線查獲。因認被告丁○○涉犯
    刑法第三百二十一條第一項第二款之加重竊盜罪嫌等語。
二、按犯罪事實應依證據認定之，無證據不得認定犯罪事實；又
  　不能證明被告犯罪或其行為不罰者，應諭知無罪之判決，刑
    事訴訟法第一百五十四條第二項、第三百零一條第一項分別
    定有明文。又認定犯罪事實所憑之證據，雖不以直接證據為
    限，間接證據亦包括在內；然而無論直接或間接證據，其為
    訴訟上之證明，須於通常一般之人均不致有所懷疑，而得確
    信其為真實之程度者，始得據為有罪之認定，倘其證明尚未
    達到此一程度，而有合理之懷疑存在時，基於無罪推定之原
    則，即應為無罪之判決。
三、公訴意旨認被告涉有上開罪嫌，無非以(1)告訴人己○○之指
    訴。(2)證人丙○○於偵查中結證證詞。(3)臺南縣警察局永康
    分局扣押書、贓物認領保管單。(4)車號ＴＦ－３３５７號自
    小貨車車籍查詢資料、被告全戶戶籍資料、被告全戶除戶資
    料查詢表。(5)現場圖、現場照片、車號ＴＦ－３３５７號自
    小貨車車上所載運之贓物照片、車號ＵＫ－５４６１號車損
    照片（被告原擬駕車逃逸時，開車撞到證人丙○○車輛之情
    形）。(6)人犯指認相片等資為論據。
四、證據能力之說明：
  (一)按證人依法應具結而未具結者，其證言不得作為證據，刑事
    訴訟法一五八條之三定有明文。本件證人即告訴人己○○於
    檢察官偵訊時之陳述，因未經具結，依前開說明，應認無證
    據能力。
  (二)又刑事訴訟法第一百八十七條、第一百八十八條規定：證人
    具結前，應告以具結之義務及偽證之處罰。對於不令具結之
    證人，應告以當據實陳述，不得匿、飾、增、減。具結應於
    訊問前為之。但應否具結有疑義者，得命於訊問後為之。核
　　其立法意旨，在以具結擔保其證言係據實陳述，倘違背該等
  　具結規定，其等證言，即因欠缺程序方面之法定要件，難認
    為係合法之證據資料。本件證人丙○○於接受檢察官偵訊時
    之陳述，固經訊後具結，然依偵訊筆錄所載，顯非因「應否
    具結有疑義」，是本院認證人丙○○於檢察官偵訊時所為之
    陳述亦無證據能力。
  (三)證人丙○○於司法警察詢問時所為之陳述，屬被告以外之人
    於審判外之言詞陳述，既經被告之選任辯護人於本院準備程
    序中明示不同意採為證據之意思，依刑事訴訟法第一百五十
    九條第一項之規定，應認為不具證據能力。檢察官固於本院
    審理程序中以證人丙○○於審判程序中，已因時間久遠無法
    確認被告是否即實際行竊之人，聲請回復證人丙○○於警詢
    陳述之證據能力等語。然查，證人丙○○在本院審理中證述
    ：伊於警詢時有指認口卡，但伊看到的人有頭髮，警察給伊
    看的照片沒有頭髮，伊告訴警察，口卡照片不像，彩色照片
　　有一點像等語，係對其於警詢指認時所表達之意思有所澄清
  　，尚難認其警詢所述與本院審理程序之證詞有所不符。是證
    人丙○○警詢所為陳述之證據能力並無回復之原因，檢察官
    前揭所請自難准許。
五、訊據被告固不否認車號ＴＦ－３３５７號自小貨車係登記為
    伊父親戊○所有，平日由伊使用，及告訴人位在臺南縣永康
    市○○路八九一巷一一五弄三七號之工廠，確實於九十四年
    十二月二十日，遭駕駛車號ＴＦ－３３５７號自小貨車之人
    竊取如起訴書所記載之財物等事實（本院卷第六九頁），惟
    堅決否認有何竊盜犯行，辯稱略以：當時竊嫌不是伊，伊沒
    有去該處，伊因腳掌開刀，車號ＴＦ－３３５７號自小貨車
    停放在行政院衛生署署立臺南醫院（下稱署立臺南醫院）停
    車場內遭竊等語。查：
  (一)證人丙○○係唯一目擊案發當時實際行竊者之人，其於本院
    審理時證述：九十四年十二月二十日晚上，伊有開車跟人發
    生碰撞，對方是小貨車，伊有看到對方開車之人的臉，但不
    是很清楚，且因時間太久，當時時間很晚，所以不能確定是
    否為在庭被告，伊雖於翌日警詢時有指認口卡，但伊看到的
    人有頭髮，警察給伊看的照片沒有頭髮，伊告訴警察，口卡
    照片不像，彩色照片有一點像；且當天的行竊的人比較胖，
    在庭被告比較瘦，長相有點類似，當時只見到面幾秒鐘；伊
    雖有跟對方對話，但因時間太久無法判斷在庭被告的口音像
    不像；檢察官偵訊時有讓伊看被告彩色照片，伊看過照片後
    ，跟檢察官說好像很像，但當時沒有把握等語（本院卷第一
    三四至一三六頁）。是證人丙○○自始至終均無法明確指認
    被告丁○○即當時竊取告訴人工廠內物品之人。則被告是否
    即為實際行竊之人，已非無疑。
  (二)證人丙○○於本院審理時尚證述：伊當天是有拿一雙拖鞋給
    警察，該雙拖鞋係行竊的人逃走時留在地上的等語（本院卷
    第一三五至一三六頁）。經檢察官聲請調取該雙扣案拖鞋當
    庭勘驗結果，發現扣案拖鞋明顯小於被告腳掌寬度，而無法
    穿入被告腳掌，有九十六年五月八日審判筆錄在卷為憑（本
    院卷第一七二頁）。本院認為，穿套較腳掌略為寬大之拖鞋
    情形，或較舒適，尚非情理所無；然若拖鞋較腳掌窄小，至
    無法套入腳掌者，已無法達穿鞋之目的，經驗上即不免令人
    懷疑實際使用該拖鞋者，是否另有其人。本件扣案拖鞋既無
    法穿入被告腳掌，則被告是否即案發當時穿套該雙扣案拖鞋
    前往行竊之人，顯有合理可疑；更何況，依據證人丙○○之
    證詞，實際行竊之人係穿套該雙扣案拖鞋行竊，倘係被告所
    為，其於駕車、進入告訴人工廠（依據告訴人警詢時之證詞
　　，實際行竊之人係剪壞窗戶鐵條爬入工廠行竊），再搬運如
  　電腦、螢幕等頗具重量物品之際，顯有諸多不便。則被告是
    否為實際行竊之人，本院認尚未達通常一般之人均不致有所
    懷疑，而得確信其為真實之程度者。
  (三)被告就其所使用車號ＴＦ－３３５７號自小貨車何以出現在
    本件竊案發生現場，辯稱係九十四年十二月初前往署立臺南
    醫院住院開刀之際遭竊，伊當時係請同病房靠近門口之病患
    推伊下樓抽菸時發現云云。經檢察官聲請傳喚被告所稱與其
    「同病房靠近門口床位」之人即甲○○○進行交互詰問結果
    ，證人甲○○○對被告所辯上情，甚至對在庭被告均表示無
    印象（本院卷第一五三至一五四、一六六至一六八頁），檢
    察官更向署立臺南醫院函詢被告住院期間，車輛未持停車管
    制卡駛出紀錄，僅有一筆且與被告上開車輛車號不符，有署
    立臺南醫院九十六年二月一日南醫歷字第０９６００００６
    ９２號函、九十六年三月二十八日南醫總字第０９６０００
    １９０７號函在卷可參（本院卷第八九、一七八至一八○頁
    ）。則被告所辯上情，顯然有所不實。然被告否認犯罪事實
　　所持辯解縱使不能成立，除非有確實證據足以證明對於被告
  　犯罪已無合理之懷疑外，不能遽為有罪之認定，此即為無罪
    推定原則之旨趣，無待贅述。被告上開車輛縱非如其所辯於
    九十四年十二月一日至五日其住院期間，在署立臺南醫院停
    車場遭竊，然尚未能遽以推認於同年月二十日駕駛上開車輛
    行竊告訴人己○○工廠之人即為被告，殆屬當然。
六、揆諸上開說明，公訴人就其所指被告竊取告訴人工廠內電腦
    等物品之事實，尚未舉證達令人信實無疑之程度，本院復查
    無其他任何積極事證足認被告確有公訴人所指犯行，本件被
    告竊盜犯行未能證明，自應為無罪判決之諭知。
七、臺灣臺南地方法院檢察署九十五年度偵字第一七一四九號移
    送併辦意旨以被告另涉有竊盜罪嫌，且與本案起訴事實具有
    連續犯之裁判上一罪關係，而移由本院併案審理。惟本件被
　　告前開被訴竊盜部分，既經本院為無罪之諭知，則移送併辦
  　部分與本案即無連續犯之裁判上一罪關係，本院自無從併為
    審理，爰退回由檢察官另行偵查，附此敘明。
據上論斷，應依刑事訴訟法第三百零一條第一項，判決如主文。
本案經檢察官乙○○到庭執行職務。
中　　華　　民　　國　　96　　年　　5 　　月　　22　　日
　　　　　　　　刑事第十庭  審判長法　官　陳欽賢
                                  法  官  林臻嫺
                                  法  官  陳賢德
以上正本證明與原本無異。
如不服本判決，應於收受送達後10日內向本院提出上訴書狀（應
附繕本）。
　　　　　　　　　　　　　　　　　書記官  莊文茹
中　　華　　民　　國　　96　　年　　5 　　月　　22　　日
